【裁判字號】    95,簡上,107
【裁判日期】    951108
【裁判案由】    過失傷害
【裁判全文】
臺灣新竹地方法院刑事判決             95年度簡上字第107號
上  訴  人  臺灣新竹地方法院檢察署檢察官
被      告  丙○○
上列上訴人因過失傷害案件，不服本院95年度竹交簡字第432號
中華民國95年5月8日第1審判決（聲請簡易判決處刑案號：95年
度偵字第2000號），提起上訴，本院管轄之第2審合議庭判決如
下：
    主  文
原判決撤銷。
丙○○因過失傷害人致重傷，處有期徒刑柒月，緩刑肆年，並自
民國玖拾伍年拾壹月拾伍日起至玖拾柒年肆月拾伍日止，按月於
每月拾伍日前給付新臺幣壹萬元予被害人甲○○之監護人乙○○○。
    事  實
一、丙○○於民國94年10月20日7時40分許，駕駛其母親吳美琴
    所有之車號2155─KY號自用小客車，沿新竹市○○路由西往
    東方向行駛，行經東大路高架橋前之快車道時，因突然發覺
    開錯路，便開始減緩車速，欲往後倒車，本應注意汽車在快
    車道之危險地帶及交通頻繁處所，不得倒車，且依當時天氣
    晴、日間有自然光線、乾燥柏油路面、無缺陷、無障礙物、
    視距良好，無不能注意之情形，竟疏於注意，即貿然在該快
    車道倒車，致撞擊後方正穿越馬路之甲○○，致甲○○受有
    顱內出血、頸椎損傷、壓迫性腰椎第3節骨折、多處肋骨骨
    折，併四肢癱瘓之重大不治傷害，甲○○並於95年8月17日
    經本院以95年度禁字第69號裁定宣告禁治產。
二、案經甲○○及乙○○○訴由臺灣新竹地方法院檢察署檢察官
    偵查後，聲請簡易判決處刑。
    理  由
一、訊據被告對於前揭時、地違規倒車造成甲○○受有顱內出血
    、頸椎損傷、壓迫性腰椎第3節骨折、多處肋骨骨折，併四
    肢癱瘓之重傷害，甲○○並於95年8月17日經本院宣告禁治
    產等事實坦承不諱，並有94年10月20日新竹市警察局第二分
    局道路交通事故現場圖、95年1月5日長庚紀念醫院甲○○診
    斷證明書、94年10月20日新竹市警察局編號013996道路交通
    事故當事人登記聯單、95年3月15日國軍新竹醫院附設民眾
    診療服務處號數047442甲○○診斷證明書、94年11月28日長
    庚紀念醫院甲○○診斷證明書、94年10月20日新竹市警察局
    第二分局道路交通事故調查報告表 (一)、(二)、照片6張、
    中央健保局北區分局全民健康保險重大傷病核定審查通知書
    、95 年6月12日桃園仁愛之家附設新生醫院甲○○005502號
    診斷證明書、本院家事法庭95年度禁字第69號民事裁定（95
    年度他字第636第3頁、第4頁、第5頁、14頁、第16頁、第22
    -23頁、第27-29頁、95年度偵第2000號第5頁、本院卷第19
    頁），而按汽車在彎道、狹路、陡坡、橋樑、圓環、隧道、
    鐵路、平交道、單行道、快車道等危險地帶或交通頻繁處所
    ，不得倒車，道路交通安全規則第110條第14款定有明文，
    被告為領有合格駕駛執照之人，對此交通規則自應知悉，又
    本案車禍發生時為日間，視距良好，此有前述道路交通事故
    調查報告表（一）在卷可佐，堪認並無不能注意之情形，詎
    被告仍貿然違反上開規定而違規倒車，進而撞擊告訴人甲○○，被告確有駕駛疏失之過失，堪予認定。而告訴人甲○○
    受有顱內出血、頸椎損傷、壓迫性腰椎第3節骨折、多處肋
    骨骨折，併四肢癱瘓之重傷害，且已意識不清達心神喪失，
    有前開診斷證明書及本院95年度禁字第69號裁定可證，其傷
    勢確達重傷害程度已足認定。從而，本案被告駕駛疏失之過
    失行為，與告訴人甲○○所受上開重傷害間，具有相當因果
    關係，亦甚明確，堪予認定。本案被告犯行，事證至為明確
    ，自應依法論科。
二、查被告行為後，刑法業於94年2月2日經總統以華總一義字第
    09400014901號令修正公布，並於95年7月1日施行，刑法施
    行法第1條之1亦於95年6月14日經總統以華總一義字第09500
    085181號令公布施行，按「行為後法律有變更者，適用行為
    時之法律，但行為後之法律有利於行為人者，適用最有利於
    行為人之法律」，修正後刑法第2條第1項定有明文。此條規
    定係規範行為後法律變更所生新舊法律比較適用之準據法，
    本身尚無新舊法比較之問題，於新法施行後，應一律適用新
    法第2條第1項之規定，為「從舊從輕」之比較。再按本次法
    律變更，比較時應就罪刑有關之共犯、未遂犯、想像競合犯
    、牽連犯、連續犯、結合犯，以及累犯加重、自首減輕暨其
    他法定加減原因（如身分加減）與加減例等一切情形，綜其
    全部罪刑之結果而為比較（最高法院95年5月23日95年度第8
    次刑庭會議決議參照）。茲就本件新舊法比較結果說明如下
    ：
（一）修正後刑法第33條第5款規定「罰金：新臺幣1千元以上，
      以百元計算之。」，與修正前刑法第33條第5款規定「罰
      金：1 元以上。」不同，經比較新舊法結果，以被告行為
      時之舊法（即修正前條文）較為有利於被告。
（二）刑法施行法第1條之1規定：「中華民國94年1月7日刑法修
      正施行後，刑法分則編所定罰金之貨幣單位為新臺幣。94
      年1 月7日刑法修正時，刑法分則編未修正之條文定有罰
      金者，自94年1月7日刑法修正施行後，就其所定數額提高
      為30倍。但72年6月26日至94年1月7日新增或修正之條文
      ，就其所定數額提高為3倍。」，是刑法第284條第1項後
      段有關罰金刑處罰之規定已有修正，惟經比較增訂之刑法
      施行法第1條之1與被告行為時之罰金罰鍰提高標準條例第
      1 條前段、現行法規所定貨幣單位折算新臺幣標準第2條
      結果，二者規定適用之結果並無不同。
（三）緩刑犯罪在新法施行前，新法施行後，緩刑之宣告，應適
      用新法第74條之規定。
（四）經綜其全部罪刑之結果而為比較，除緩刑部分適用新法外
      ，其餘以修正前刑法有利於被告。
三、核被告所為係犯刑法第284條第1項後段之過失致重傷害罪。
    原審所載之犯罪事實雖認定甲○○受有顱內出血、頸椎損傷
    、壓迫性腰椎第3節骨折、多處肋骨骨折，併四肢癱瘓之重
    傷害，然引用刑法第284條第1項前段過失傷害罪，所為適用
    法條，應屬違誤，上訴人上訴意旨為有理由，參以被告於本
    院準備程序進行期間（95年8月1日）已與告訴人達成民事和
    解，有和解書1紙存卷可考，原審未及審酌至此，亦有未合
    ，是原判決既有上開可議之處，自仍應由本院予以撤銷改判
    。至被告行為後刑法業於95年7月1日起修正生效施行，原審
    雖未及比較新舊法，然上訴本院後，經比較新舊法，仍應適
    用行為時法（即舊法），則原判決適用行為時之舊法即無不
    當，自不構成本院撤銷之事由，附此敘明。
四、爰審酌被告疏失情節重大，告訴人甲○○傷勢嚴重，被告犯
    後雖坦承駕駛過失，然此次於車輛往來頻繁之高架橋前快車
    道違規倒車行為乃屬重大交通違規情節，並其犯罪之動機、
    目的、已與告訴人達成和解並已賠償新臺幣（下同）80餘萬
    元剩18萬元尚未給付及其智識程度等一切情狀，量處如所示
    之刑，以示懲儆。查被告前未曾因故意犯罪而受有期徒刑以
    上刑之宣告，此有臺灣高等法院被告前案紀錄表1份附卷可
    查，本院審酌被告因一時疏忽，誤觸刑章，情節非重，且於
    事後已與告訴人達成和解並賠償80餘萬元，經此起訴、審判
    ，當知所警惕，信無再犯之虞，因認其所受宣告之刑以暫不
    執行為適當，惟其尚有餘款18萬元仍未給付，爰併諭知緩刑
    4 年，且應自95年11月15日起至97年4月15日按月給付1萬元
    予被害人甲○○之監護人乙○○○，以啟自新，並觀後效。
據上論斷，應依刑事訴訟法第455條之1第1項、第3項、第369條
第1項前段、第364條、第299條第1項前段，刑法第284條第1項後
段、第2條第1項、第74條第2項第3款，罰金罰鍰提高標準條例第
1條前段，判決如主文。
本案經檢察官陳榮林到庭執行職務。
中    華    民    國    95    年    11    月    8     日
                  刑事第一庭審判長法  官  賴淑敏
                                  法  官  黃美文
                                  法  官  李毓華
以上正本證明與原本無異。
本件判決不得上訴。
中    華    民    國    95    年    11    月    8     日
                                  書記官  李佩真


司法院資訊處製作；財團法人民間司法改革基金會備份。
